【裁判字號】    90,易,2493
【裁判日期】    900821
【裁判案由】    違反勞動基準法
【裁判全文】
臺灣高雄地方法院刑事判決                          九十年度易字第二四九三號
    公  訴  人  臺灣高雄地方法院檢察署檢察官
    被      告  戊○○○股份有限公司
    兼  代表人  己○○
    被      告  順大裕股份有限公司
    兼  代表人  乙○○
    右  二  人
    代  理  人  甲○○
右列被告因違反勞動基準法案件，經檢察官提起公訴（八十九年度偵字第二六六七六
號），本院判決如左：
    主  文
戊○○○股份有限公司違反雇主依法終止勞動契約，應依在同一雇主之事業單位繼續
工作，每滿一年發給相當於一個月平均工資之資遣費，及依此計算之剩餘月數，或工
作未滿一年者，以比例計給之，未滿一個月者以一個月計，發給勞工資遣費之規定，
處罰金貳萬元。
己○○法人之代表人，因執行業務違反雇主終止勞動契約，應依在同一雇主之事業單
位繼續工作，每滿一年發給相當於一個月平均工資之資遣費，及依此計算之剩餘月數
，或工作未滿一年者，以比例計給之，未滿一個月者以一個月計，發給勞工資遣費之
規定，處罰金貳萬元，如易服勞役，以參佰元折算壹日。
順大裕股份有限公司及乙○○均無罪。
    事  實
一、己○○係設於台中縣大里市○○路○段二三二巷八號一樓「戊○○○股份有限公
    司」（下稱廣正公司）之代表人，廣正公司自民國八十八年一月起至八十九年九
    月三十日止，僱用勞工丁○○等人至廣正公司開設於高雄縣鳳山市○○○路二三
    六號之「大廣三量販店」鳳山店，從事營業員等工作，嗣該量販店經營不善，欲
    結束營業。己○○明知雇主終止勞動契約，依勞動基準法之規定，應依在同一雇
    主之事業單位繼續工作，每滿一年發給相當於一個月平均工資之資遣費，及依此
    計算之剩餘月數，或工作未滿一年者，以比例計給之，未滿一個月者以一個月計
    ，而發給勞工資遣費。詎廣正公司於八十九年九月三十日與勞工丁○○等人終止
    勞動契約時，未依勞動基準法第十七條之規定，發給資遣費。
二、案經高雄縣政府函請臺灣高雄地方法院檢察署檢察官偵查起訴。
    理  由
甲、有罪部分：
一、右揭犯罪事實，訊據被告己○○坦承廣正公司所經營之大廣三量販店因經營不善
    而停止營業，惟未依勞動基準法規定，發給勞工丁○○等人資遣費等事實不諱，
    復經告訴人丁○○等人於偵、審中指訴明確（參偵查卷第八十六頁、本院九十年
    ，並有高雄縣政府八十九年十一月二十二日八九府勞資字第一九二九一七號函附
    勞資爭議卷、公司基本資料查詢及經濟部商業司九十年六月七日經商一字第○
    九○○二一一九五八○號函附變更登記表等各一份在偵卷可憑（參偵查卷第一頁
    至第三十九頁、第八十頁、第一百零四頁至第一百十三頁），本件事證明確，被
    告犯行可以認定。
二、按勞動基準法第十七條規定雇主終止勞動契約，勞工在同一雇主之事業單位繼續
    工作，每滿一年發給相當於一個月平均工資之資遣費之規定；被告己○○執行廣
    正公司業務，違反上開資遣費給付之規定，所為係犯同法第七十八條之罪；被告
    廣正公司所為應依同法第八十一條第一項前段論處。爰審酌本件違反勞動基準法
    犯行所生對勞工權益之損害程度，及被告犯罪後近一年，尚未取得告訴人諒解，
    賠償損失等一切情狀，分別量處如主文所示之罰金，及就被告己○○部分諭知易
    服勞役之折算標準。
乙、無罪部分：
一、公訴意旨略以：被告順大裕股份有限公司（下稱順大裕公司）與被告廣正公司同
    屬廣三企業集團，被告乙○○為順大裕公司之負責人，大廣三量販店鳳山店為被
    告順大裕公司所有，由被告順大裕公司、廣正公司共同經營管理，均為適用勞動
    基準法之事業，且僱用他人為該公司工作，亦為勞動基準法第二條第二款所規定
    之雇主，勞工丁○○等人，受雇於被告廣正公司，於大廣三量販店鳳山分店為營
    業員，八十九年九月三十日被告順大裕公司及其代表人乙○○、廣正公司及其代
    表人己○○竟無預告終止前揭勞動契約，且被告順大裕公司及乙○○竟未依勞動
    基準法第十七條規定發給資遣費，因認被告順大裕公司及乙○○涉犯違反勞動基
    準法第七十八條、第十七條不發給勞工資遣費之罪等語。
二、按犯罪事實應依證據認定之，無證據不得推定其犯罪事實。如不能證明被告犯罪
    者，應諭知無罪之判決，刑事訴訟法第一百五十四條、第三百零一條第一項分別
    定有明文。次按依勞動基準法第二條第一款、第二款規定，所稱勞工係受雇主僱
    用從事工作獲致工資者，又稱雇主係僱用勞工之事業主、事業經營之負責人或代
    表事業主處理有關勞工事務之人。依此，足認勞動基準法所規定之勞動契約，係
    指當事人之一方，在從屬於他方之關係下，提供職業上之勞動力，而由他方給付
    報酬之契約。另按年滿十五歲以上，六十歲以下之勞工，應以其雇主或所屬團體
    為投保單位，全部參加勞工保險為被保險人，亦為勞工保險條例第六條所規定。
三、本件公訴人認被告順大裕公司、乙○○涉犯違反勞動基準法第七十八條罪嫌，無
    非係以：(一)勞工丁○○等人任職之大廣三量販店鳳山分店仍屬被告順大裕公司所
    有，並實際參與經營管理，有被告順大裕公司、廣正公司之協議書一紙為證，依
    該協議書約定可知，被告順大裕公司雖於八十八年一月一日委託被告廣正公司經
    營大廣三量販店，然依該協議書第一條中約定，管理標的為被告順大裕公司之各
    百貨量販店。而第三條約定，被告廣正公司經營管理期間得每月向被告順大裕公
    司收取經營管理費，而該經營管理費之依據則為被告廣正公司支付員工之薪資等
    費用，可見被告順大裕公司僅係委託被告廣正公司經營，並非將大廣三量販店之
    所有權出售予被告廣正公司。(二)大廣三量販店鳳山店之營利事業登記證，商號名
    稱為被告順大裕公司鳳山公司，負責人陳靜坤。而據證人陳靜坤所證稱「廣正公
    司與順大裕公司均為同一集團，故公司以伊名為鳳山分公司之負責人，大廣三經
    營管理係廣正，財務由被告順大裕負責，鳳山店是最後一家分店，一開始就用此
    種模式經營」。另依卷附大廣三鳳山量販店之統一發票所出具之公司名稱為順大
    裕公司鳳山分公司，亦可證大廣三量販店仍屬被告順大裕公司所有。(三)卷附被告
    順大裕公司八十八年度年報資料可認大廣三量販店顯然屬被告順大裕公司所有。
    (四)勞工丁○○等人提出勞資爭議時，資方代表何王強出席，而何王強為被告順大
    裕公司之幹部，亦為大廣三量販店鳳山店之副理，業據被告乙○○坦承在卷，並
    有調解記錄在卷可參。故認被告順大裕公司不僅為大廣三量販店鳳山店之所有權
    人，亦實際參與經營事務應無疑義，為其論罪依據。
四、訊據被告乙○○堅決否認有公訴意旨所訴犯行，辯稱：大廣三量販店鳳山分店之
    員工，並非被告順大裕公司所雇用，因被告順大裕公司對於量販事業並無經驗，
    故與被告廣正公司簽立合約，委任被告廣正公司經營，每月給付被告廣正公司收
    入毛額百分之五點五經營費用，而大廣三量販店員工薪資係由被告廣正公司給付
    等語。經查：
  (一)大廣三量販店鳳山分店固為被告順大裕公司所有，然於八十八年一月一日由被告
    順大裕公司與廣正公司簽訂協議書，約定委託被告廣正公司，委託經營管理期間
    自八十八年一月一日起至八十九年十二月三十一日止，被告廣正公司於前開經營
    管理期間每月向被告順大裕公司收取經營管理費，以支付被告廣正公司之人員薪
    資、人員保險費、伙食費、職工福利及訓練費等費用，有協議書一份在卷可憑（
    參偵查卷第六十一頁至第六十二頁）。依前開協議書及卷附之統一發票等資料所
    顯示之內容，固可認定大廣三量販店鳳山分店為被告順大裕公司所有，然確係委
    託被告廣正公司經營，並由被告廣正公司負責給付所僱用之勞工薪資甚明。
  (二)查勞工丁○○等人之薪資係由被告廣正公司所給付，故其等之薪資扣繳憑單上所
    載薪資給付人為被告廣正公司，另其等勞保投保單位亦為被告廣正公司一情，除
    據證人庚○○（即大廣三量販店之店長）、丁○○及丙○○等分於偵、審中陳述
    明確（參偵查卷第四十四頁至第四十五頁，本院九十年八月七日審判筆錄），並
    有證人丙○○之離職證明書一紙在卷可證（參偵查卷第五頁），依該離職證明書
    所載，證人丙○○之投保單位即為被告廣正公司。
  (三)綜上所述，揆諸前開說明，被告廣正公司既為勞工丁○○等人之薪資給付者，並
    為其等之勞工保險之投保單位，足認勞工丁○○等人之雇主應為被告廣正公司，
    而非被告順大裕公司。此外，復查無其他積極之證據，足認被告確有公訴意旨所
    訴犯行，不能證明被告犯罪，自諭知被告順大裕公司及其代表人乙○○無罪之判
    決。
據上論斷，應依刑事訴訟法第二百九十九條第一項前段、第三百零一條第一項，勞動
基準法第七十八條、第八十一條，刑法第十一條前段、第四十二條第二項，罰金罰鍰
提高標準條例第二條，判決如主文。
中      華      民      國    九十      年      八      月    二十一    日
                                  臺灣高雄地方法院刑事第四庭
                                      法    官  張 維 君
右正本證明與原本無異。
如不服本判決，應於判決送達後十日內，向本院提出上訴狀。
                                      書 記 官  趙 美 玲
中    華    民    國      九十      年      八      月     二十一      日
附錄論罪科刑法條：
勞動基準法第七十八條：
違反第十三條、第十七條、第二十六條、第五十條、第五十一條或第五十五條第一項
規定者，科三萬元以下罰金。


司法院資訊處製作；財團法人民間司法改革基金會備份。
